【裁判字號】    99,交聲,2978
【裁判日期】    990803
【裁判案由】    聲明異議
【裁判全文】
臺灣臺中地方法院交通事件裁定      99年度交聲字第2978號
原處分機關  交通部公路總局臺中區監理所豐原監理站
異議人即
受處分人    甲○○
上列異議人即受處分人因違反道路交通管理處罰條例案件，對於
交通部公路總局臺中區監理所豐原監理站民國99年7月19日所為
之處分（豐監稽違字第裁63-HD0000000號裁決書），聲明異議，
本院裁定如下：
    主  文
原處分關於裁處罰鍰新臺幣肆萬伍仟元部分撤銷。
前項撤銷部分，甲○○不罰。
    理    由
一、原處分機關處分意旨略以：異議人即受處分人甲○○於民國
    98年5月8日22時48分許，駕駛車牌號碼M5L-397號重型機車
    ，在臺中縣豐原市○○○道與西勢路口，因「酒後騎乘重機
    車（超過酒測值0.59MG/L）」違規，經臺中縣警察局保安警
    察隊警員以違反道路交通管理處罰條例第35條第1項第1款規
    定舉發。嗣經原處分機關於99年7月19日以豐監稽違字第裁
    63-HD0000000號裁決書，裁處罰鍰新臺幣（下同）4萬5000
    元，吊扣機車駕駛執照12個月，並施以道安講習，逾期則依
    裁決書處罰主文規定裁處。
二、聲明異議意旨略以：伊酒駕違規案件，經臺灣臺中地方法院
    檢察署檢察官依刑事訴訟法第253條之2規定，諭知伊捐款2
    萬元，惟交通部公路總局臺中區監理所豐原監理站又依道路
    交通管理處罰條例第35條第1項裁決伊酒駕違規案，裁罰4
    萬5000元，有違行政罰法第26條「一事不二罰」之立法意旨
    ，且行政罰法第26條並無緩起訴處分之規定。請求撤銷原處
    分有關罰鍰部分，爰聲明異議等語（裁處吊扣駕駛執照及施
    以道安講習部分未據異議）。
三、按行政罰法第26條第1項規定：「一行為同時觸犯刑事法律
    及違反行政法上義務規定者，依刑事法律處罰之。但其行為
    應處以其他種類行政罰或得沒入之物而未經法院宣告沒收者
    ，亦得裁處之。」，其立法理由乃：「一行為同時觸犯刑事
    法律及違反行政法上義務規定時，由於刑罰與行政罰同屬對
    不法行為之制裁，而刑罰之懲罰作用較強，故依刑事法律處
    罰，即足資警惕時，實無一事二罰再處行政罰之必要。且刑
    事法律處罰，由法院依法定程序為之，較符合正當法律程序
    ，應予優先適用……。」既上述立法目的係因行為人已接受
    刑罰而足資警惕，已發生懲罰之作用，而無必要使行為人陷
    於雙重處罰之不利益，則為體現上開立法精義，有關刑事法
    律處罰之範圍，即應予實質認定，即凡刑事實體法或程序法
    中所規定客觀上剝奪行為人生命、自由、財產等權利，主觀
    上亦因制裁之嚴厲、痛苦，而足以造成心理強制，間接達成
    矯正教化目的之處遇手段者，均應屬之，不以刑法上所規定
    主刑及從刑之種類為限。又按刑事訴訟法第253條之2之規定
    ，檢察官為緩起訴處分者，得命被告於一定期間內履行向公
    庫或指定之公益團體、地方自治團體支付一定之金額；上述
    命被告為金錢給付之事項，應得被告之同意，並得為民事強
    制執行名義。檢察官課以被告上開負擔，形式上雖非刑法第
    33、34條所定刑之種類，但實質上制裁之結果，卻影響其財
    產權，有足以造成被告內心壓力，而促其自我矯正，避免日
    後再酒後駕車之效果，此與其因被起訴或聲請以簡易判決處
    刑致被判處得易科罰金之有期徒刑及拘役或罰金所欲達成之
    刑罰目的，實無二致，故解釋上，此項負擔應屬上所載刑事
    法律處罰之範圍，而有行政罰法第26條第1項「一事不二罰
    」規定之適用。復參以刑事訴訟法第253條之1之規定，可知
    有關緩起訴處分需具備之要件，與不起訴處分之要件不同；
    不起訴處分係自處分確定時起即發生實體上之確定力，也與
    緩起訴處分在緩起訴期間內尚無實質確定力可言（參酌最高
    法院94年台非字第215號判例意旨），迥然有別。故將行政
    罰法第26條第2項規定之「不起訴處分」，解為包括「緩起
    訴處分」在內，不僅形式上已逾文義解釋之範圍，實質上也
    難相提並論；尤其，行政罰法第26條第2項乃對人民不利益
    之規定，更應禁止擴張解釋其適用範圍。
四、經查：受處分人於前揭時間、地點因酒後駕車違規，經臺中
    縣警察局保安警察隊員警舉發，並移送臺灣臺中地方法院檢
    察署檢察官偵辦，而經檢察官於98年5月11日以98年速偵字
    第1930號緩起訴處分，期間為1年，並命受處分人於收到檢
    察官緩起訴處分命令通知書後1個月內，向財團法人犯罪被
    害人保護協會臺中分會支付2萬元整，並於8個月內向指定之
    公益團體、地方自治團體或社區提供60小時義務勞務，而該
    緩起訴處分書於98年6月5日確定，緩起訴處分於99年6月4日
    期滿未經撤銷等事實，有舉發違反道路交通管理事件通知單
    、臺灣臺中地方法院檢察署檢察官緩起訴處分書、執行緩起
    訴處分命令書、郵政跨行匯款申請書、臺灣高等法院全國前
    案簡列表各乙份在卷足憑。本件檢察官所為對於受處分人為
    緩起訴處分，除向財團法人犯罪被害人保護協會臺中分會，
    支付2萬元外，並服義務勞務60小時，已產生實質刑罰之效
    果，而非不起訴處分甚明。又受處分人因緩起訴處分所給付
    之對價係2萬元及須服義務勞務60小時，檢察官既認本件受
    處分人緩起訴之期間1年，認受處分人應知所警惕，無再犯
    之虞，對於公共利益之維護已無礙，自無再另處以原處分機
    關罰鍰之必要。綜上所述，受處分人業依緩起訴處分向財團
    法人犯罪被害人保護協會臺中分會支付2萬元外，並服義務
    勞務60小時，原處分機關再對受處分人裁處「罰鍰新臺幣4
    萬5000元」之行政裁罰，即有未洽，受處分人所為異議，為
    有理由，自應由本院將原處分撤銷，並為不罰之諭知，以資
    適法。至於原處分機關上開吊扣駕駛執照12個月以及道安講
    習部分，受處分人未表示異議，本院自無庸予以審酌，附此
    敘明。
五、據上論斷，應依道路交通管理處罰條例第87條第2項，道路
    交通案件處理辦法第20條前段，裁定如主文。
中    華    民    國    99    年    8    月    3      日
                        臺灣臺中地方法院交通法庭
                            法  官  劉麗瑛
以上正本證明與原本無異。
如不服本裁定，應於送達後5日內，向本院提出抗告狀。
                            書記官  王玟
中    華    民    國    99    年    8     月    3     日

司法院資訊處製作；財團法人民間司法改革基金會備份。
